【裁判字號】    97,勞訴,79
【裁判日期】    980522
【裁判案由】    給付資遣費
【裁判全文】
臺灣桃園地方法院民事判決              97年度勞訴字第79號
原      告  乙○○
            子○○
            丁○○
            癸○○
            辛○○
            庚○○
            壬○○
            甲○○
            丙○○
            戊○○
共      同
訴訟代理人  李克欣律師
被      告  統盟電子股份有限公司
法定代理人  己○○
訴訟代理人  林世華律師
上列當事人間請求給付資遣費事件，於民國98年4月29日言詞辯
論終結，本院判決如下：
    主  文
被告應給付原告各如附表「請求總金額」欄所示之金額及均自民
國九十八年一月八日起至清償日止，按週年利率百分之五計算之
利息。
訴訟費用由被告負擔。
    事實及理由
壹、程序方面
一、按訴狀送達後，原告不得將原訴變更或追加他訴，但擴張或
    減縮應受判決事項之聲明者，則不在此限，民事訴訟法第25
    5 條第1 項第3 款定有明文。查本件原告起訴時聲明：被告
    應給付原告乙○○新臺幣（下同）257,034 元、原告子○○
    474,161 元、原告丁○○430,640元、原告癸○○389,169元
    、原告辛○○311,258元、原告庚○○307,568元、原告壬○○454,278 元、原告甲○○213,760元、原告丙○○207,098
    元、原告戊○○149,890 元，及均自起訴狀繕本送達被告翌
    日起至清償日止，按年息百分之5 計算之利息。嗣原告變更
    其聲明為：被告應給付原告乙○○147,492 元、原告子○○
    423,492元、原告丁○○338,404 元、原告癸○○311,888元
    、原告辛○○246,461元、原告庚○○231,433元、原告壬○○358,724元、原告甲○○146,472 元、原告丙○○138,265
    元、原告戊○○60,923元，及均自起訴狀繕本送達被告翌日
    起至清償日止，按年息百分之5 計算之利息（見本院卷第67
    頁至第68頁）。核其變更僅屬減縮應受判決事項之聲明，參
    照前開規定，應予准許。
貳、實體方面
一、原告起訴主張：
  (一)原告等分別於民國84年至96年間起受僱於被告公司，被告公
    司於97年11月17日以原告等兩次將硫酸銅及過硫酸鈉故意丟
    入電鍍中和槽裏，違反公司工作規則第59條第4 款規定，故
    意毀損重要財務或破壞機器設備者以及第21款故意損害機器
    、工具、原料、產品、營業上之秘密，致雇主受有損害之規
    定，並以此為由資遣原告等10名員工。惟原告等人並無上述
    之行為，被告公司並無任何證據，足以證明原告確有為上開
    行為，竟以連坐之方式，將除電鍍課課長及化驗室員工外之
    其餘全部員工即原告10人等開除，其開除原告之行為，自屬
    非法解僱，被告此舉顯屬權利濫用。
  (二)嗣原告等向桃園縣政府勞動局請勞資爭議調解，惟調解不成
    立。被告公司違法解雇行為顯然違反勞動契約及勞基法之規
    定，並損害原告之工作權，原告乃於勞資爭議調解會當日主
    張依勞基法第14條第1項第6款之規定，終止與被告間之勞動
    契約，依勞基法第17條之規定，原告自得請求被告資遣費，
    分述如下：
  1.資遣費部分：原告以勞保局所印製之勞保投保年資表上所載
    原告之到職日為計算工作年資之始日，又以勞動契約終止日
    97年12月8 日，為工作年資計算之末日，計算原告等人得請
    求之資遣費，金額詳如附表資遣費欄所示。
  2.特別休假工資部分：本件勞動契約之終止，其原因係可歸責
    於被告雇主，原告等人均尚有特別休假尚未休完，其時數及
    折算工資後之金額，均如附表特別休假工資欄所示。
    綜上所述，原告可得請求之項目及金額，均如附表所示，爰
    雙方勞動契約關係及勞基法、勞工退休金條例相關之規定，
    請求被告給付之。並聲明：被告應給付原告各如附表「請求
    總金額」欄所示之金額，及自起訴狀繕本送達被告之翌日起
    至清償日止，按週年利率百分之5計算之利息。
二、被告則以：原告等10人為被告公司製造部電鍍課員工，理應
    遵守工作規則從事受雇之工作，然97年10月中旬及11月上旬
    ，兩次將硫酸銅及過硫酸鈉故意丟入電鍍中和槽裡，嚴重違
    反作業規定，且導致產品大量報廢，造成公司總計5,050,52
    7元之嚴重損失，被告公司乃依公司工作規則第59條第4款及
    同條第21款規定，予以開除原告；且依勞動基準法第12條規
    定，員工違反工作規則、情節重大或故意損耗機器、工具、
    原料、產品或其他僱主所有物品，致僱主受有損害者，被告
    公司不經預告得終止勞動契約，被告基於工作秩序之維持，
    開除被告等人，亦屬合法。又被告列舉之平均薪資之金額、
    資遣費計算方法、特休假正確之時數及計算方式、總額皆有
    誤，正確應如附表所載。而關於春節禮金、旅遊補助及年終
    獎金等，因原告遭開除，其請求並無所據。並聲明：原告之
    訴駁回。
三、本件不爭執事實：
  (一)被告於97年11月17日以違反工作規則情節重大及勞動基準法
    第12條第1 項第4款、第5款規定為由，終止與原告等10人之
    勞動契約。
  (二)原告等分別自附表所載到職日起任職於被告公司，迄97年12
    月8日止，特別休假工資及資遣費之計算如附表所示。
四、本件爭執事項：
    被告得否依勞動基準法第12條第1項第4款、第5款之規定解
    雇原告等人，並拒絕給付資遣費？
五、本院之判斷：
    按違反勞動契約或工作規則，情節重大者；故意損耗機器、
    工具、原料、產品，或其他僱主所有物品，或故意洩漏僱主
    技術上、營業上之秘密，致僱主受有損害者，僱主得不經預
    告終止契約，勞基法第12條第1 項第4款、第5款固有規定，
    惟當事人主張有利於己之事實，就其事實有舉證之責任，民
    事訴訟法第277 條前段亦定有明文；故僱主欲主張上開勞動
    基準法之規定而終止勞動契約，即應負舉證責任。本件被告
    雖抗辯：原告等10人於97年10月中旬及11月上旬，兩次將硫
    酸銅及過硫酸鈉故意丟入電鍍中和槽裡，導致產品大量報廢
    ，造成公司總計嚴重損失云云，但為原告所否認，則被告即
    應就此有利於己之事實負舉證責任。經查，被告於本院審理
    時陳稱：「（法官問：有何證據證明是原告丟的硫酸銅及硫
    酸鈉？）沒有證據。」、「（法官問：是否可以舉證證明是
    何員工將硫酸銅等物丟入電鍍槽中？）我們無法確知是何人
    所為。另外我們沒有開除課長的原因是課長當時不在場。」
    （見本院卷第43頁及第67頁），其已自認無法提出任何證據
    證明原告等有上開毀損機器或原料之行為，故將在場之所有
    人一律開除，僅不在場之課長得以倖免。被告既無法證明原
    告有上開勞動基準法明定之行為，則其抗辯得依上開條文終
    止勞動契約並拒付資遣費，核與上開規定要件不符，尚難遽
    採。
六、按僱主違反勞動契約或勞工法令，致有損害勞工權益之虞者
    ，勞工得不經預告終止勞動契約。第17條規定於本條終止勞
    動契約準用之。勞動基準法第14條第1項第6 款、第4項分別
    規定甚明，本件被告於97年11月17日無故解僱原告等10人，
    自屬重大違法勞工法令及勞動契約之行為，並損害原告之權
    益，原告自得依上開條文終止勞動契約，是原告請求被告給
    付資遣費，於法有據。次按僱主依第16條終止勞動契約者，
    應依左列規定發給勞工資遣費，勞工在同一僱主之事業單位
    繼續工作，每滿1年發給相當於1個月平均工資之資遣費；依
    前款計算之剩餘月數，或工作未滿1 年者，依比例計給之，
    未滿1個月者，以1個月計算，同法第17條亦定有明文；又勞
    工退休金條例係於93年6 月30日總統令制定公佈，並自公佈
    後一年施行，因此，勞工適用本條例之退休金制度者，適用
    本條例後之工作年資，於勞動契約依勞動基準法第11條、第
    13 條 但書、第14條及第20條或職業災害勞工保護法第23條
    、第24條規定終止時，其資遣費由僱主按其工作年資，每滿
    1 年發給2 分之1 個月之平均工資，未滿1 年者，以比例計
    給；最高以發給6 個月平均工資為限，不適用勞動基準法第
    17條之規定，勞工退休金條例第12條第1 項定有明文。本件
    兩造當事人就平均工資、預告工資、資遣費及特別休假工資
    等之計算，已達成合意依附表所示之方式計算（見本院卷第
    67頁），而附表之計算方式，亦與上開規定相符，故本件原
    告得請求之金額即如附表所示。
七、綜上，原告依勞動基準法第14條第1 項第6 款規定終止勞動
    契約，並依同法第17條及勞工退休金條例第12條第1 項規定
    請求被告給付如附表所示之資遣費及特別休假工資，及自起
    訴狀繕本送達之翌日即98年1月8日起至清償日止，按法定利
    率即週年利率百分之5計算之利息，為有理由，應予允許。
八、據上論結，本件原告之訴為有理由，依民事訴訟法第78條，
    判決如主文。
中    華    民    國    98    年    5     月    22    日
                  民事第二庭    法  官  黃漢權
以上正本係照原本作成
如對本判決上訴，須於判決送達後20日內向本院提出上訴狀
中    華    民    國    98    年    5     月    22    日
                            書記官  郭玉芬
┌───────────────────────────────────────────────────────┐
│附表：（金額為新台幣）                                                                                        │
├─┬───┬────┬────┬────┬─────┬────┬────┬──────┬─────┬─────┤
│編│姓  名│到職日  │終止勞動│未休特休│特別休假工│舊制年資│新制年資│ 月平均工資 │ 資 遣 費 │請求總金額│
│號│      │        │契約日期│假時數  │資        │        │        │(自97年5月至│          │          │
│  │      │        │        │（小時）│          │        │        │9月止及98年 │          │          │
│  │      │        │        │        │          │        │        │10月)       │          │          │
├─┼───┼────┼────┼────┼─────┼────┼────┼──────┼─────┼─────┤
│01│乙○○│92/05/13│97/12/08│28      │2,310元   │2年2月  │3年5月  │29,781元    │145,182元 │147,492元 │
├─┼───┼────┼────┼────┼─────┼────┼────┼──────┼─────┼─────┤
│02│子○○│87/03/25│97/12/08│44      │5,152元   │7年3月  │3年5月  │42,009元    │418,340元 │423,492元 │
├─┼───┼────┼────┼────┼─────┼────┼────┼──────┼─────┼─────┤
│03│丁○○│90/08/27│97/12/08│88.5    │11,432元  │3年10月 │3年5月  │49,983元    │326,972元 │338,404元 │
├─┼───┼────┼────┼────┼─────┼────┼────┼──────┼─────┼─────┤
│04│癸○○│90/10/12│97/12/08│112     │12,040元  │3年9月  │3年5月  │46,428元    │299,848元 │311,888元 │
├─┼───┼────┼────┼────┼─────┼────┼────┼──────┼─────┼─────┤
│05│辛○○│91/02/25│97/12/08│36      │2,970元   │3年4月  │3年5月  │40,302元    │243,491元 │246,461元 │
├─┼───┼────┼────┼────┼─────┼────┼────┼──────┼─────┼─────┤
│06│庚○○│91/05/03│97/12/08│63      │5,198元   │3年2月  │3年5月  │38,508元    │226,235元 │231,433元 │
├─┼───┼────┼────┼────┼─────┼────┼────┼──────┼─────┼─────┤
│07│壬○○│84/06/16│97/12/08│100     │6,250元   │10年1月 │3年5月  │27,555元    │352,474元 │358,724元 │
├─┼───┼────┼────┼────┼─────┼────┼────┼──────┼─────┼─────┤
│08│甲○○│93/08/03│97/12/08│72      │6,630元   │11月    │3年5月  │38,577元    │139,842元 │146,472元 │
├─┼───┼────┼────┼────┼─────┼────┼────┼──────┼─────┼─────┤
│09│丙○○│93/10/14│97/12/08│80      │6,834元   │9月     │3年5月  │38,004元    │131,431元 │138,265元 │
├─┼───┼────┼────┼────┼─────┼────┼────┼──────┼─────┼─────┤
│10│戊○○│96/04/13│97/12/08│24      │2,360元   │0       │1年8月  │39,042元    │58,563元  │60,923元  │
└─┴───┴────┴────┴────┴─────┴────┴────┴──────┴─────┴─────┘


司法院資訊處製作；財團法人民間司法改革基金會備份。
